最高法院刑事判決　　　　　　　　九十四年度台上字第一二號
　　上　訴　人　台灣高等法院台南分院檢察署檢察官
　　被　　　告　乙○○
　　　　　　　　　　　　巷56.
　　　　　　　　甲○○
　　　　　　　　　　　　92之.
上列上訴人因被告等殺人等罪案件，不服台灣高等法院台南分院
中華民國九十一年二月二十一日第二審更審判決（九十年度上更
(一)字第六０九號，起訴案號：台灣台南地方法院檢察署八十八年
度偵字第五二三一號），提起上訴，本院判決如下：
　　主　文
原判決撤銷，發回台灣高等法院台南分院。
　　理　由
本件原判決認定被告乙○○於民國八十四年間，經綽號「錦仔」
之不詳姓名者贈送以二氧化碳鋼瓶內氣體為發射動力、發射動能
二九點零三焦耳、可發射金屬具有殺傷力之槍枝一支及鋼珠若干
發，未經許可而持有之等情，因而撤銷第一審關於乙○○持有瓦
斯槍部分之判決，改判論處乙○○未經許可，持有可發射金屬具
有殺傷力之槍枝（累犯）罪刑。並以公訴意旨略稱：被告甲○○
於八十八年四月十五日二十三時許，在台南縣仁德鄉土庫村「八
八八餐廳」，與店內職員黃建仁等人互毆，甲○○不甘被毆受辱
，即邀乙○○及另二名不詳姓名之男子，在乙○○之住處會合，
由乙○○準備具有殺傷力之瓦斯槍一支及鋼彈若干發，於翌（十
六）日凌晨零時許，共同攜帶上開槍、彈及彎刀一把，前往尋仇
。抵該餐廳後，乙○○取出瓦斯槍挑釁，黃建仁欲趨前勸阻，乃
乙○○即基於殺人之故意，槍朝黃建仁頭部射擊三發鋼彈，其中
一發卡彈，一發偏離，另一發則射入黃建仁左臉頰內。黃建仁順
勢搶下瓦斯槍，乙○○復持彎刀繼續追殺黃建仁達十公尺，幸員
警據報趕往現場，喝令乙○○放下彎刀，並將黃建仁送醫急救，
始倖免於難等情，因認甲○○涉有槍砲彈藥刀械管制條例第十一
條第四項持有可發射金屬具有殺傷力之槍枝罪嫌；乙○○另涉有
刑法第二百七十一條第二項、第一項殺人未遂罪嫌。經審理結果
，認不能證明甲○○犯罪；乙○○係犯刑法第二百七十七條第一
項之傷害罪（告訴人於第一審法院辯論終結前撤回告訴），爰撤
銷第一審關於此部分之判決，改判諭知甲○○無罪；乙○○部分
公訴不受理。固非無見。
惟查：(一)原判決以扣案之槍枝經送內政部警政署刑事警察局鑑定
結果，其單位面積動能為每平方公分二九點零三焦耳，彈丸單位
面積動能達每平方公分二四焦耳者，足以穿入豬隻皮肉層，應認
具有殺傷力，有鑑驗通知書及其附件足憑（見原判決第二面第十
七行至第十九行）。但經核鑑驗通知書係載：「經實際測試結果
，詳如隨附之『槍彈測試紀錄表』，請參考。」而依「槍彈測試
紀錄」表，則僅記載其測試之數據，並註記：「……送鑑槍枝是
否具殺傷力，鑑定單位不予認定，僅提供上述實驗數據，供司法
機關偵審之參考」（見第一審卷第三十五頁）。原判決如何依憑
該測試數據，而得認扣案之槍枝具有殺傷力，則未詳敘其斟酌之
理由，已嫌欠洽。且原判決認定扣案之槍枝係「以二氧化碳鋼瓶
內氣體為發射動力」，如果無訛，該槍枝是否為槍砲彈藥刀械管
制條例第四條第一項第一款所稱之「瓦斯槍」，亦非無疑。本院
前次發回時，已指示應予究明，乃原判決仍恝置不論，其違誤情
形依然存在，自屬無可維持。又原審審判長於審判期日，未提示
扣案之槍、彈，使被告辨認，遽採為判決之基礎，尤非適法（依
九十二年九月一日施行之修正刑事訴訟法第一百六十四條第一項
規定，證物應提示當事人、辯護人、代理人或其輔佐人，使其辨
認。案經發回，應併注意之）。(二)原判決謂依奇美醫院函覆結果
，黃建仁左側面頰取出彈丸，受傷情形並不嚴重，也非致命部位
，復原情形亦無異常，足認其僅受普通傷害；且上開槍枝係玩具
長槍，雖發射動能具有殺傷力，但不致達於殺人之程度，難認乙
○○有殺人之故意（見原判決第四面第六行至第十行）。既認上
開槍枝「具有殺傷力」，又謂「不致達於殺人之程度」，難謂無
判決所載理由矛盾之違誤。復以黃建仁僅發生普通傷害之結果，
據以推論乙○○無殺人之故意，亦有悖於經驗法則及論理法則。
倘扣案之槍枝確有殺傷力，則持之射擊人體之頭、臉部等要害，
能否謂無殺人之犯意？饒有再事探求之餘地。(三)乙○○於偵查、
第一審及原審更審中供稱：「甲○○打電話告訴我在『八八八』
被打，叫我回家等他。他來我家，另帶二個朋友來，我們四人一
起開車過去。一到場，甲○○就與對方七、八人打架，甲○○朋
友有帶刀，我下車拿瓦斯槍射對方二槍，大家就散了。」「我堂
哥（甲○○）說他被『八八八』的經理打，叫我帶槍過去……。
」「他叫我帶傢伙（槍）去」等語（見偵查卷第十四頁反面至第
十五頁、第一審卷第十三頁、原審更(一)卷第八十六頁）；即甲○
○亦坦承：「我當時先回乙○○永康家，我叫他先回家，然後由
我們四人返回『八八八』餐廳。」等語（見偵查卷第二十七頁）
。檢察官據此主張甲○○在該餐廳內本即與另二位不詳姓名者同
行，卻找上乙○○，顯非欲增加人力上之助益，而係知悉乙○○
擁有槍、彈，為增加火力，始邀乙○○持槍彈同往尋仇等語（見
起訴書「證據並所犯法條」一）。原判決對於此項不利於甲○○
之證據及檢察官所為之主張，何以不能形成甲○○有罪之心證，
未詳加審酌論敘，僅泛謂乙○○所供前後不一之語為由，即悉予
摒棄不採，併有判決不載理由之可議。上訴意旨指摘原判決違背
法令，尚非全無理由，應認仍有撤銷發回更審之原因。
據上論結，應依刑事訴訟法第三百九十七條、第四百零一條，判
決如主文。
中　　華　　民　　國　九十四　年　　一　　月　　六　　日
            最高法院刑事第四庭
                審判長法官  紀　俊　乾
                      法官  黃　正　興
                      法官  劉　介　民
                      法官  陳　東　誥
                      法官  林　秀　夫
      本件正本證明與原本無異
                          書  記  官
中　　華　　民　　國　九十四　年　　一　　月　　十　　日
                                                     Ｌ
